臺灣臺北地方法院刑事判決　　　　　　　96年度交易字第50號
公　訴　人　臺灣臺北地方法院檢察署檢察官
被　　　告　乙○○
上列被告因過失傷害案件，經檢察官提起公訴（95年度偵緝字第
3184號），本院判決如下：
    主  文
乙○○因過失傷害人，處有期徒刑月，如易科罰金，以銀元
佰元即新臺幣玖佰元折算壹日。
    事  實
乙○○於民國95年5月11日下午5時許，騎乘車牌號碼QX8─228號
輕型機車，沿臺北市○○路北往南方向第2車道行駛，行經臺北
市○○區○○路1段176號前時，本應注意變換車道時，應先顯示
方向燈或手勢，並注意安全距離，且依當時情形亦無不能注意之
情形，竟疏未注意，未顯示方向燈或手勢，亦未保持安全距離，
即貿然駛入第3車道，適有范信瀚騎乘車牌號碼PYL─959號重型
機車行經該處，見狀剎車不及，兩車因而發生碰撞，范信瀚隨即
人車倒地，並受有右橈骨骨折、左橈骨與尺骨關節遠端閉鎖性脫
臼之傷害。
    理  由
一、本案臺北醫學大學附設醫院診斷證明書、道路交通事故現場
    圖、臺北市政府警察局信義分局道路交通事故補充資料表、
    交通事故談話紀錄表、道路交通事故調查報告表(一)(二)等資料
    ，雖屬被告以外之人於審判外之陳述，然未據當事人於言詞
    辯論終結前聲明異議，本院審酌該等書面作成時之情況，認
    為適當，依刑事訴訟法第159條之5第2項，得為證據。
二、訊據被告乙○○對上揭犯罪事實坦承不諱，核與證人即告訴
    人范信瀚於本院審理中結證情節大致符合，復有臺北醫學大
    學附設醫院診斷證明書、道路交通事故現場圖、臺北市政府
    警察局信義分局道路交通事故補充資料表、交通事故談話紀
    錄表、道路交通事故調查報告表(一)(二)、現場採證照片等在卷
    可參。按行車遇有變換車道時，應先顯示方向燈或手勢，並
    注意安全距離，道路交通安全規則第91條第6款、第99條第1
    項第3款定有明文。本件被告於變換車道時，應先顯示方向
    燈或手勢，並注意安全距離，且依當時情形，並無不能注意
    之情形，竟疏未注意及此，造成告訴人人車倒地，並受有上
    述傷害，被告行為顯有過失。而告訴人係因被告之過失行為
    而受有傷害，二者間具有相當因果關係甚明。綜上足認被告
    自白確與事實相符，本件事證明確，被告犯行洵堪認定，應
    依法論科。
三、核被告所為，係犯刑法第284條第1項前段過失傷害罪。該條
    文法定刑罰金部分，依94年2月2日修正公布，95年7月1日起
    施行之刑法第33條第5款之規定，最低額為新臺幣1,000元，
    惟依被告行時時之修正前刑法第33條第5款規定，罰金之最
    低額僅新臺幣3元，比較修正前後之刑罰法律，適用修正後
    之規定，對被告顯未有利，依修正後刑法第2條第1項「從舊
    從輕」原則，應適用修正前之規定。又刑法第62條前段所定
    之自首減輕其刑，係以對於未發覺之罪自首而受裁判為要件
    。故犯罪行為人應於有偵（調）查犯罪職權之公務員未發覺
    犯罪事實或犯罪人之前自首犯罪，並接受裁判，兩項要件兼
    備，始能邀減輕寬典之適用。若犯罪行為人自首犯罪之後，
    拒不到案或逃逸無蹤，顯無悔罪投誠，甘受裁判之情，要與
    上揭法定減刑規定要件不符，不能予以減刑 (最高法院94年
    度台上字第5690號判決參照)。本案被告縱於犯罪後，於有
    偵查犯罪權限之公務員知悉犯行前，即自行向到場處理之臺
    北市政府警察局信義分局員警坦承肇事犯行，有自首情形紀
    錄表在卷可佐，惟其於偵查中傳拘未到，經臺灣臺北地方法
    院檢察署檢察官於95年10月14日以甲○大偵能緝字第004308
    號通緝書發布通緝，迄同年12月28日緝獲歸案，有通緝書、
    臺北市政府警察局松山分局通緝案件移送書在卷可稽，揆之
    上開說明，無從依自首規定予以減刑，併予敘明。爰審酌告
    訴人所受傷害尚非嚴重，被告雖坦承過失犯行，惟自案發迄
    辯論終結，均未主動尋求和解，對告訴人於審理中提出之合
    理求償金額，亦無動於衷，態度惡劣，及其智識程度、過失
    情節等一切情狀，量處如主文所示之刑。又關於易科罰金之
    折算標準，依被告行為時之刑法第41條第1項、罰金罰鍰提
    高標準條例第2條規定，係以銀元100元、200元或300元，即
    新臺幣300元、600元或900元折算1日；依修正後刑法第41條
    第1項，則係以新臺幣1,000元、2,000元或3,000元折算1日
    ，經比較新舊法，以被告行為時之法律對被告較為有利，併
    依修正前刑法第41條第1項等相關規定，諭知易科罰金之折
    算標準。
據上論斷，應依刑事訴訟法第299條第1項前段，刑法第2條第1項
前段、第284條第1項前段、(修正前)第41條第1項前段，刑法施
行法第1條之1第1項、第2項前段，修正前罰金罰鍰提高標準條例
第2條，現行法規所定貨幣單位折算新臺幣條例第2條，判決如主
文。
本案經檢察官戴文亮到庭執行職務
中　　華　　民　　國　　96　　年　　5 　　月　　28　　日
                        臺灣臺北地方法院交通法庭
                            審判長法  官  宋  松  璟
                                  法  官  李  家  慧
                                  法  官  孫  萍  萍
以上正本證明與原本無異。
如不服本判決，應於判決送達後10日內，向本院提出上訴狀。
　　　　　　　　　　　　　　　　書記官　謝韻華
中　　華　　民　　國　　96　　年　　5 　　月　　28　　日
附錄論罪科刑法條全文
中華民國刑法第284條
（過失傷害罪）
因過失傷害人者，處 6 月以下有期徒刑、拘役或 5 百元以下罰
金，致重傷者，處1年以下有期徒刑、拘役或5百元以下罰金。
從事業務之人，因業務上之過失傷害人者，處 1 年以下有期徒刑
、拘役或1 千元以下罰金，致重傷者，處 3 年以下有期徒刑、
 拘役或 2 千元以下罰金。
